【裁判字號】    90,上易,705
【裁判日期】    900424
【裁判案由】    侵占
【裁判全文】
臺灣高等法院高雄分院刑事判決                      九十年度上易字第七五號
    上  訴  人
    即自訴  人  乙○○
    被      告  甲○○
右上訴人因侵占案件，不服臺灣高雄地方法院九十年度自字第四六號九十年二月二十
日第一審判決，提起上訴，本院判決如左：
      主  文
原判決撤銷，發回臺灣高雄地方法院。
      理  由
一、自訴意旨略以：自訴人乙○○前向被告甲○○承租高雄市前金區○○○路八十七
    號三樓經營「巨門之星ＫＴＶ」，租期自民國八十一年九月十日至八十七年四月
    三十日，惟自訴人因故無法繼續營業，乃於徵得被告同意下，將上述營業場所之
    裝潢設備出租予案外人江崑煌，則被告應於收取案外人交付之八十六年六、七、
    八月之租金新台幣（以下同）三十三萬元後，返還自訴人前所交付用來支付租金
    如二紙支票（發票人辛瑞鳳、付款人世華聯合商業銀行高雄分行、發票日八十六
    年四月十五日、面額十三萬八千七百二十元及同上發票人、付款人、發票日八十
    六年五月九日、面額十八萬一千元），然被告竟拒不返還，經自訴人以八十七年
    五月十二日第三五二號存證信函通知被告，被告仍置之不理，是被告涉有刑法第
    三百三十五條之侵占罪嫌云云。
二、原判決認以按案件由犯罪地或被告之住所、居所或所在地之法院管轄，此為刑事
    訴訟法第五條第一項所規定。本件被告之住所、居所或所在地係在住台南市○○
    路七三號，此有戶籍謄本一紙附卷可稽，被告收受系爭支票雖係在高雄市，然其
    易持有為所有之犯罪地應係在其住所即台南市，自訴人向本院提起自訴，揆諸首
    開規定自有未合，爰不經言詞辯論，逕行諭知管轄錯誤等語，固非無見。
三、按侵占罪係即成犯，於持有人將持有他人之物變易為所有之意思時，即行成立（
    最高法院六七年台上字第二六六二號判例意旨參照），經查原判決認定被告「犯
    罪地應係在其住所即台南市」之情，係以被告之住所、居所或所在地係在住台南
    市○○路七三號，此有戶籍謄本一紙附卷為據（見原審卷第三九頁），然本院遍
    查原審全卷，並無足以證明被告本於侵占犯意而將持有前揭支票變易為所有之犯
    罪地，即係被告住所地台南市之事證，自難僅以被告住所地係台南市，即據以推
    測本件犯罪地即係台南市。又查被告出租之上開房屋係位於高雄市前金區○○○
    路八十七號三樓，另前揭支票之付款銀行及提示交換銀行均係高雄地區之金融機
    關等情，亦有租賃契約書一份（見原審卷第六至十五頁）及支票影本二紙（見原
    審卷第四十、四一頁）在卷可稽，是原審僅憑被告住所地係設籍台南市，而認被
    告侵占行為之犯罪地應係在台南市一節，稍嫌速斷，是本件被告被訴侵占罪嫌之
    犯罪地，關係本件訴訟程序管轄權之認定，尚有再予詳查之必要，原判決逕認管
    轄錯誤，而諭知管轄錯誤判決，自有可議，上訴意旨略稱被告侵占前揭支票行為
    地均在高雄市，原審自有管轄權等語，指陳原判決不當為有理由，應予撤銷，並
    發回原審法院。
四、本件係自訴人對原審諭知管轄錯誤之判決而提起上訴，經本院認上訴有理由而發
    回者，爰不經言詞辯論逕予判決。
據上論結，應依刑事訴訟法第三百六十九條第一項但書、第三百七十二條，判決如主
文。
中    華    民    國      九十      年       四       月      二十四    日
                              臺灣高等法院高雄分院刑事第六庭
                                  審判長法官  王憲義
                                        法官  陳啟造
                                        法官  張意聰
右正本證明與原本無異。
不得上訴。
                                      書記官  林慧美
中    華    民    國      九十      年       四       月      二十五    日
                                                                        Ｑ


司法院資訊處製作；財團法人民間司法改革基金會備份。
